臺灣雲林地方法院民事判決　九十三年度訴字第三二三號
　　原　　　告　丁○○
　　訴訟代理人　丙○○
　　　　　　　　甲○○
　　被　　　告　乙○○
右被告因過失傷害案件，經原告提起損害賠償之附帶民事訴訟（九十三年度交附民第
一七號），由本院刑事庭裁定移送前來，本院於九十三年九月二日言詞辯論終結，判
決如左：
    主      文
被告應給付原告新台幣陸拾參萬伍仟伍佰捌拾元，及自民國九十三年三月十三日起至
清償日止，按週年利率百分之五計算之利息。
訴訟費用由被告負擔百分之七十五，餘由原告負擔。
本判決原告勝訴部分於原告以新台幣貳拾萬元供擔保後，得假執行。
原告其餘之訴及假執行之聲請均駁回。
    事　    實
甲、原告方面：
  一、聲明：被告應給付原告新台幣（下同）八十五萬八千六百零八元及自本起訴狀
      繕本送達翌日起至清償日止，按週年利率百分之五計算之利息，並願供擔保請
      准宣告假執行。
  二、陳述：
    (一)被告於民國九十一年十一月二十六日騎乘車牌號碼ＵＳＷ－三三五號輕型機車
      ，沿雲林縣縣道七四號公路由油車往斗六方向行駛。於同日十九時三十分許，
      行經該七十四號縣道九公里二百公尺處，原應注意車前狀況，並隨時採取必要
      之安全措施，以避免危險之發生，且當時天候晴，視距良好，路面乾燥且無障
      礙，並無不能注意之情事，竟疏未注意，貿然自前方車輛右處超車而未保持適
      當距離，致機車右側後照鏡擦撞站立路旁之原告，使原告受有右側股骨轉子間
      骨折傷害，並因此受有下述之損害：醫療費用之支出：原告受傷後，送往斗
      六市元吉醫院急診就醫，因傷勢嚴重，由該院之護士及救護車護送至行政院國
      軍退除役官兵輔導委員會臺北榮民總醫院（下稱台北榮民總醫院）轉診治療，
      嗣在該院施以鋼釘固定手術，共計支出醫藥費二萬九千九百二十八元。生活
      上增加之需要：原告至醫院門診治療，支出車資二千五百二十元；又因大腿股
      骨受傷臥床無法行走，須購買特別之鐵床及四腳扶手助行器、坐便椅，共計支
      出八千一百元，因傷及股骨不能行走並自行料理生活，須僱請特別看護照顧，
      支出看護費二十二萬二千元。精神上之損害賠償：原告年事雖高，惟身體硬
      朗，平常行動靈活，時常往返台北及雲林，探望子女及老家親友，偶亦外出遊
      玩，享受生活，愜意自得，原本可望快樂終老。詎因被告騎車莽撞，未注意路
      旁行走之原告，原告無故遭此橫禍，傷及重要之大腿骨部，致無法行走，不得
      不搬至台北子孫住處，依賴子女照顧渡日，且經台北榮民總醫院施以手術鋼板
      鋼釘固定後，因老人家復原能力差，身體元氣大傷，在家調養半年餘，痛苦難
      忍，行走仍須靠人扶持，外出受困，如籠中之鳥，內心鬱鬱，難以釋懷。又被
      告年輕氣盛，不知敬老尊賢，原告以聲請調解及寄送存證信函之方式要求被告
      處理，被告竟揚言要和解一萬二萬也沒有等語，不予置理，態度不佳，使原告
      受有精神上所受損害六十萬元。
    (二)被告之駕駛行為既有上述過失而造成原告受傷，被告自應賠償原告前述損害，
      爰依侵權行為之法律關係請求被告給付原告八十五萬八千六百零八元，及自起
      訴狀繕本送達翌日起至清償日止，按週年利率百分之五計算之利息。
  三、證據：提出元吉醫院診斷證明書、榮民總醫院住院診斷證明書影本一份，醫療
      費用、車資、醫療用品、看護費等收據影本十七份，存證信函及回執影本各一
      份。
乙、被告方面：
  一、聲明：駁回原告之訴。
  二、陳述：被告確因超車不當而過失撞傷原告，然原告除醫療費用外，其餘損害金
      額均過高，非被告所能負擔。
丙、本院依職權調取本院九十二年度交簡上字第三六號刑事卷宗，向台北榮民總醫院
    詢問原告應受看護之期間為何，並向財政部台灣省中區國稅局雲林縣分局、財政
    部台灣省北區國稅局中和稽徵所函查兩造財產狀況。
    理      由
一、原告起訴主張：被告於九十一年十一月二十六日十九時許，騎乘車牌號碼ＵＳＷ
    －三三五號輕型機車，行經雲林縣道七四號公路九公里二百公尺處，因未注意車
    前狀況，並隨時採取必要之安全措施，以避免危險之發生，竟自前方車輛右側超
    車，而致其機車右側後照鏡擦撞行人即原告，使原告受有右側股骨轉子間骨折傷
    害。為此本於侵權行為之法律關係，請求被告賠償醫療費用二萬九千九百二十八
    元、車資二千五百八十元、醫療用品八千一百元、看護費用二十二萬二千元，以
    及精神上之損害六十萬元，共計八十五萬八千六百零八元，及其法定遲延利息等
    語。被告則以：被告確因過失駕駛而使原告受傷，然原告請求之各項金額，除醫
    療費用不爭執外，其餘均屬過高，非被告所能負擔等語，資為抗辯。
二、原告起訴主張其遭被告超車不慎所撞及，而受有右側股骨轉子間骨折傷害之事實
    ，業據原告提出元吉醫院、台北榮民總醫院診斷證明書為證，且經本院依職權調
    取本院九十二年交簡上字第三六號刑事卷宗核閱屬實，復為被告所不爭，堪信為
    真實。
三、按因故意或過失不法侵害他人之權利者，負損害賠償責任。不法侵害他人之身體
    或健康者，對於被害人因此喪失或減少勞動能力或增加生活上之需要時，應負損
    害賠償責任。不法侵害他人之身體、健康、名譽、自由、信用、隱私、貞操，或
    不法侵害其他人格法益而情節重大者，被害人雖非財產上之損害，亦得請求賠償
    相當之金額。民法第一百八十四條第一項前段、第一百九十三條第一項及第一百
    九十五條第一項前段分別定有明文。被告既以過失駕駛動力車輛之行為，侵害原
    告之身體，已如前述，則原告之傷害與被告之過失間自有因果關係存在，至堪認
    定，則原告主張被告應就原告所受損害負損害賠償責任，自屬有據。
四、茲就原告請求之賠償金額，逐項審酌如下：
    (一)醫療費用：原告主張其自九十一年十一月二十六日受傷後，先至元吉醫院急診
      治療，再由元吉醫院以救護車轉診至台北榮民總醫院手術及住院治療，已支出
      診療及轉診費用共計二萬九千九百二十八元，業據其提出收據九張為證，並為
      被告所不爭執，堪信屬實。
    (二)增加生活上之需要費用：
    1.醫療器材：原告主張其大腿股骨受傷臥床而暫時無法行走，須購買鐵床、四腳
      扶手助行器及坐便椅等醫療器材，共計支出八千一百元，固提出鐵床購買收據
      二張共計五千三百元為證，且為受傷後必要使用之醫療器材，然原告未提出四
      腳扶手助行器及坐便椅之收據，以證明此部分之支出及金額，故僅得認原告醫
      療器材之支出為五千三百元，逾此數額之請求，礙難准許。
    2.就診車資：原告主張其因住院及門診治療而往來台北榮民總醫院數次，支出車
    　資共計二千五百八十元，並提出收據二張為證，經核自台北縣中和市至台北市
      ○○路之距離，及原告自出院後又歷經三次之回診等情況，原告支出車資二千
      五百八十元，尚稱合理。
    3.看護費用：原告主張其因傷勢嚴重、行動不便需人照料，故雇用專人全日看護
      三十六日，半日看護一百四十八日，以全日看護每日二千元，半日看護每日一
      半元計算，共計支出看護費用二十二萬二千元，並提出看護費用收據四紙為證
      。然查，原告於九十一年十一月二十七日手術以鋼釘固定後，於同年十二月三
      日出院，自出院後三個月內，應有人照顧，直到完全癒合，方可捨棄助行器自
      行行走等情，業據本院依職權向台北榮民總醫院函查屬實，是原告自受傷起迄
      九十二年三月三日止無法自理生活而需他人隨身看護之事實，堪予認定。核原
      告主張其於九十一年十二月三十一日之前以每日二千元雇用看護三十六日，自
      九十二年一月一日至九十二年三月三日以半日一千元雇用看護六十二日，共計
      支出看護費用為十三萬四千元之部分（３６×２０００＋６２×１０００＝１
      ３４０００），應屬合理，逾此數額之請求，不能准許。
    (三)精神慰撫金部分：原告為民國四年七月十四日出生之女性，乃一名八十七歲高
      齡之老人，其於行走時受到被告撞擊而受有本件傷害，足見原告受傷前尚可憑
      一己之力活動自如，身體狀況應屬良好。然因本件事故而受有右側股骨轉子間
      即髖部骨折，造成原告行動不便，且原告年事已高，復原能力自較一般人為弱
      ，且體力及健康狀況恐難回復如受傷前之體能狀態，甚至無法自理生活而需依
      靠子女，對其心理及生理之影響不言可喻。反觀被告直至在刑事簡易案件上訴
      第二審審理時，尚推諉無錢可賠，嗣與原告協商賠償金額降低至十五萬元後，
      於翌次言詞辯論期日時又以原告請求金額太高為由而拒絕賠償，嗣經本院刑事
      庭以九十二年交簡上字第三六號判決有期徒刑四月確定後，被告猶能提出十萬
      餘元之現金以易科罰金，足見被告顯有資力賠償，然其自案發時起迄今已近三
      年，均未賠償原告分毫，且主動提議和解金額為十五萬元後，又無故拒絕賠償
      。且被告於本院審理時，尚否認有何過失，而翻異其先前於刑事審判時承認之
      超車過失之陳述，經本院提示刑事偵查筆錄後，始坦白承認。嗣後又不斷諉稱
      經濟能力不佳而無法負擔云云，益徵被告自始至終逃避責任，毫無誠意彌補原
      告損失，態度顯然不佳。再參酌原告雖有存款所得，名下有房屋一棟，被告現
      無收入，幫忙家中生意，名下無其他不動產，此經本院依職權向財政部臺灣省
      中區國稅局雲林縣分局、財政部臺灣省北區國稅局中和稽徵所函查屬實，有函
      文二份在卷可憑，然依前開所述，本院認原告請求五十萬元之精神慰撫金，尚
      屬相當。逾此部分之請求，尚嫌過高，難謂正當，應予駁回。
五、末按保險人依本法規定給付之保險金，視為加害人或被保險人損害賠償金額之一
    部分，加害人或被保險人受賠償請求時，得扣除之，強制汽車責任保險法第三十
    條定有明文。本件原告所受損害應為六十七萬一千八百零八元（２９９２８＋２
    ５８０＋５３００＋１３４０００＋５０００００＝６７１８０８），已如前述
    ，而本件原告已取得汽機車第三人強制責任險保險金三萬六千二百二十八元，為
    兩造所不爭，依上開法律規定，原告就其得向被告請求賠償金額自應扣除此已受
    領之保險金。據此計算，原告得請求之賠償金額應為六十三萬五千五百八十元（
    000000－00000＝６３５５８０）。
六、從而，原告依侵權行為法律關係請求被告應給付原告六十三萬五千五百八十元，
    及自起訴狀繕本送達翌日即九十三年三月十三日起至清償日止，按週年利率百分
    之五計算之法定遲延利息，核屬正當，應予准許，原告逾此部分之請求，則無理
    由，應予駁回。
七、原告勝訴部分，原告陳明願供擔保請求宣告假執行，核無不合，爰酌定相當擔保
    金額准許之。至於原告敗訴部分，其假執行之聲請，因訴之駁回而失所附麗，應
    併予駁回。
八、據上論結，本件原告之訴為一部有理由、一部無理由，依民事訴訟法第七十九條
    但書、第三百九十條第二項，判決如主文。
中　　　華　　　民　　　國　　九十三　　年　　　九　　　月　　 十六　　 日
                                  臺灣雲林地方法院民事第二庭
~B法　　　官  趙思芸
右為正本係照原本作成。
如對本判決上訴須於判決送達後二十日內向本院提出上訴狀。（須附繕本）
中　　　華　　　民　　　國　　九十三　　年　　　九　　　月　　 十六　　 日
~B法院書記官　朱克文
